臺灣苗栗地方法院刑事判決　　　　　　 100年度易緝字第27號
公　訴　人　臺灣苗栗地方法院檢察署檢察官
被　　　告　呂啟明
上列被告因贓物案件，經檢察官提起公訴（100 年度偵字第972
號），本院判決如下：
    主  文
呂啟明無罪。
    理  由
一、公訴意旨略以：被告呂啟明明知藍凱硯（藍凱硯涉犯加重竊
    盜罪部分，另經本院判決有罪，並經臺灣高等法院臺中分院
    駁回上訴確定）所竊得如附表所示台灣電力股份有限公司（
    以下稱台電公司）所有之電纜線均為贓物，仍於藍凱硯將之
    攜回呂啟明位於苗栗縣公館鄉福星村2 鄰42之5 號之住處時
    ，基於寄藏贓物之犯意，執意收受並協助藍凱硯削去該電纜
    線塑膠外皮後，與藍凱硯共同攜之前往苗栗縣銅鑼鄉中平村
    佳得多資源回收場、苗栗縣三義鄉鯉魚潭村4 鄰鯉魚潭口99
    號成功資源回收場變賣去皮後之裸銅線。因認被告呂啟明涉
    有刑法第349 條第2 項之寄藏贓物罪嫌。
二、按犯罪事實應依證據認定之，無證據不得認定犯罪事實；不
    能證明被告犯罪者，應諭知無罪之判決，刑事訴訟法第154
    條第2 項、第301 條第1 項分別定有明文。又(一)認定不利於
    被告之事實，須依積極證據，苟積極證據不足為不利於被告
    事實之認定時，即應為有利於被告之認定，更不必有何有利
    之證據；(二)事實之認定，應憑證據，如未能發現相當證據，
    或證據不足以證明，自不能以推測或擬制之方法，以為裁判
    基礎；(三)認定犯罪事實所憑之證據，雖不以直接證據為限，
    間接證據亦包括在內，然而無論直接或間接證據，其為訴訟
    上之證明，須於通常一般之人均不致有所懷疑，而得確信其
    為真實之程度者，始得據為有罪之認定，倘其證明尚未達到
    此一程度，而有合理之懷疑存在時，即應諭知無罪之判決；
    (四)檢察官對於起訴之犯罪事實，應負提出證據及說服之實質
    舉證責任，倘其所提出之證據，不足為被告有罪之積極證明
    ，或其指出證明之方法，無從說服法院以形成被告有罪之心
    證，基於無罪推定之原則，自應為被告無罪判決之諭知；(五)
    為貫徹無罪推定原則，檢察官對於被告之犯罪事實，應負實
    質舉證責任。刑事訴訟法修正後第161 條第1 項規定「檢察
    官就被告犯罪事實，應負舉證責任，並指出證明之方法」，
    明訂檢察官舉證責任之內涵，除應盡「提出證據」之形式舉
    證責任外，尚應「指出其證明之方法」，用以說服法院，使
    法官「確信」被告犯罪構成事實之存在；此「指出其證明之
    方法」，應包括指出調查之途徑，與待證事實之關聯及證據
    之證明力等事項。倘檢察官所提出之證據，不足為被告有罪
    之積極證明，或其指出證明之方法，無法說服法院以形成被
    告有罪之心證者，應貫徹無罪推定原則，為無罪之判決（最
    高法院30年上字第816 號、40年台上字第86號、76年台上字
    第4986號、92年台上字第128 號判例、100 年度第4 次刑事
    庭會議決議意旨參照）。
三、公訴意旨認被告呂啟明涉犯上開寄藏贓物罪嫌，無非下列證
    據及待證事實，為其主要論據：
  (一)證人即同案被告藍凱硯之自白：
    證明被告上開寄藏贓物之事實。
  (二)被告呂啟明於偵查中不利於己之供述：
    證明被告於苗栗縣大湖鄉武榮村10鄰水流東21號住處曾供藍
    凱硯寄藏贓物剝皮，曾聽聞藍凱硯提及可以前往苗栗縣三義
    鄉鯉魚潭成功資源回收場銷贓之事實。
四、訊據被告堅決否認有何公訴意旨所指之寄藏贓物之犯行，辯
    稱：藍凱硯所為如附表編號1 至7 所示之7 次竊盜犯行伊都
    沒有參與，伊也沒有去過成功資源回收場，本件是因為伊指
    證藍凱硯販賣安非他命給伊，藍凱硯才挾怨報復伊等語。
五、經查：
  (一)證人藍凱硯於警詢中係證稱：如附表所示之7 次竊盜犯行均
    係伊與被告一同前往行竊，被告都在底下收伊剪下的電線，
    竊取所得之電線都販賣給銅鑼鄉中平村佳得多資源回收場及
    三義鄉鯉魚潭村水庫附近之（成功）資源回收場了等語（見
    99年度偵字第5854號卷，下稱偵卷，第40至43頁），並未提
    及其所竊得如附表編號1 至7 所示之電纜線曾攜至呂啟明之
    住處；甚且其於警詢中更已證稱：「（問：你竊盜的所得電
    纜線都在哪處理外皮？有沒有去過呂啟明家中剝外皮？）我
    都在苗栗縣公館鄉開礦村何排地區用美工刀削外皮變賣，我
    只曾經去過呂啟明家中剝電線外皮1 次而己，那1 次是我與
    呂啟明一起去淋漓坪偷大湖幹268 支電纜線那次。」等語（
    見偵卷第34頁），明確證述其僅曾於與被告一同行竊「大湖
    幹268 支」電纜線該次，前往被告家中剝電線外皮1 次而已
    （按藍凱硯與被告共犯該次「大湖幹268 支」加重竊盜罪部
    分，均業經本院另案判決有罪確定，並未在本案起訴之列，
    見本院卷第43頁正反面）。惟其嗣於本院中竟又改稱：除附
    表編號1 、5 、7 所示3 次是伊自己1 個人行竊外，其餘附
    表編號2 、3 、4 、6 所示4 次均係伊與被告一同行竊，而
    伊自己1 個人行竊後伊都拿到外面去剝皮，伊與被告一同行
    竊後，伊都到被告家剝皮等語（見本院卷第61至73頁）。則
    其前後所述(1)與被告共同行竊之次數，及(2)是否有前往被告
    住處剝皮等節，顯然矛盾不一，是其所述是否屬實，已有可
    疑。又縱令其於本院中所為之上開證述為真，亦至少已可排
    除公訴意旨所指被告如附表編號1 、5 、7 所示之3 次寄藏
    贓物犯行，灼然甚明。
  (二)又證人藍凱硯雖於本院中證稱：附表編號2 、3 、4 、6 所
    示伊與被告一同行竊之4 次，均係與被告一同前往苗栗縣三
    義鄉鯉魚潭成功資源回收場銷贓等語（見本院卷第74、75頁
    ）。惟查，證人藍凱硯所竊得如附表編號2 、3 、4 、6 所
    示之贓物，公訴意旨認均係「22-PVC風雨線」（其規格為22
    m/㎡，有本院公務電話紀錄表1 份在卷可參，見本院卷第57
    頁），而觀之此「22-PVC風雨線」，與警方在成功資源回收
    場所扣得之「七芯裸銅線」共19公斤（其規格分別為14m/㎡
    、8 m/㎡、 5.5m/㎡等，有台電公司苗栗區營業處99年12月
    27日函及其附件、苗栗縣警察局苗栗分局扣押物品清單等在
    卷可憑，見偵卷第64至77頁），二者規格顯不相同，由此可
    見證人藍凱硯所證其與被告一同竊得如附表編號2 、3 、4
    、6 所示之物（即「22-PVC風雨線」）後，復與被告一同前
    往成功資源回收場銷贓云云，亦乏所據。是被告究否曾持有
    或寄藏如附表編號2 、3 、4 、6 所示之「22-PVC風雨線」
    ，顯仍有疑義。此外，公訴意旨雖認被告於偵查中不利於己
    之供述，可證明：(1)被告於苗栗縣大湖鄉武榮村10鄰水流東
    21號住處曾供藍凱硯寄藏贓物剝皮，及(2)被告曾聽聞藍凱硯
    提及可以前往苗栗縣三義鄉鯉魚潭成功資源回收場銷贓等事
    實；然而，(1)本件公訴意旨係認藍凱硯將附表編號1 至7 所
    示之「22-PVC風雨線」攜回被告位於「苗栗縣公館鄉福星村
    2 鄰42之5 號」之住處，是被告縱曾提供其位於苗栗縣大湖
    鄉武榮村10鄰水流東21號住處供藍凱硯寄藏另案贓物，亦無
    法據以推認被告曾提供其位於「苗栗縣公館鄉福星村2 鄰42
    之5 號」之住處供藍凱硯寄藏本案贓物之事實；且(2)被告縱
    曾聽聞藍凱硯提及可以前往苗栗縣三義鄉鯉魚潭成功資源回
    收場銷贓之情，亦非當然可推認被告曾攜帶本案贓物前往上
    開成功資源回收場銷贓之事實，其理至為顯明。
  (三)況按贓物罪之成立，以關於他人犯罪所得之物為限，若係自
    己犯罪所得之物，即不另成立贓物罪（最高法院24年上字第
    4416號判例意旨參照）；又刑法第349 條第2 項之寄藏贓物
    ，係指受寄他人之贓物，為之隱藏者而言（最高法院30年非
    字第57號判例意旨參照）。經查，證人藍凱硯上開所證：如
    附表編號2 、3 、4 、6 所示4 次均係伊與被告一同行竊，
    並至被告住處剝皮等情，縱令無訛，則證人藍凱硯與被告共
    同行竊所得之電纜線，亦應認屬被告自己竊盜犯罪所得之物
    ，被告自不另成立寄藏贓物罪。是公訴人一方面認證人藍凱
    硯之上開證述為真，另一方面卻又認被告此4 次成立竊盜及
    寄藏贓物罪（見本院卷第84頁），即有誤會。再者，證人藍
    凱硯於本院中復證稱：如附表編號2 、3 、4 、6 所示4 次
    ，伊沒有要被告幫伊寄藏電纜線的意思等語（見本院卷第75
    頁），而被告又堅決否認有何本件寄藏贓物之犯行，則關於
    如附表編號2 、3 、4 、6 所示之贓物，被告究有何「受寄
    他人之贓物，為之隱藏」之犯意及行為？此亦未據公訴人舉
    證說明。據此，公訴意旨雖認被告曾寄藏如附表編號1至7所
    示之「22-PVC風雨線」，然公訴人除證人藍凱硯所為上開顯
    有瑕疵可指之證述外，並未提出相當之積極證據資以證明，
    是依上開說明，自不能以推測或擬制之方法，遽認被告確有
    寄藏（或收受）如附表編號1 至7 所示贓物（即「22-PVC風
    雨線」）之犯行。
六、綜上所述，本件公訴人據以起訴被告呂啟明犯罪所憑之上開
    證據，於為訴訟上之證明，尚不足以說服本院至可得確信其
    為真實而無合理懷疑存在之程度，故基於無罪推定之原則，
    自應為被告呂啟明無罪之判決。
據上論斷，應依刑事訴訟法第301 條第1 項，判決如主文。
本案經檢察官林文中到庭執行職務。
中    華    民    國   100    年    12    月    28    日
                  刑事第一庭    審判長法  官   柳章峰
                                      法  官   許蓓雯
                                      法  官   林大為
以上正本證明與原本無異。
檢察官如不服本判決應於收受判決後10日內向本院提出上訴書狀
，並應敘述具體理由。其未敘述上訴理由者，應於上訴期間屆滿
後20日內向本院補提理由書( 均須按他造當事人之人數附繕本)
「切勿逕送上級法院」。告訴人或被害人如對本判決不服者，應
具備理由請求檢察官上訴，其上訴期間之計算係以檢察官收受判
決正本之日期為準。


                                      書記官   高雙全
中    華    民    國   100    年    12    月    28    日
附表：
  ┌──┬────────┬─────────┬───────────┐
  │編號│時間            │地點              │數量與價值            │
  ├──┼────────┼─────────┼───────────┤
  │ 1  │99年1月間某日   │苗栗縣大湖鄉大寮村│22-PVC風雨線411 公尺，│
  │    │                │南湖段1336-45 地號│價值約新臺幣（下同）1 │
  │    │                │湖坑幹68支5 電桿  │萬2,125 元            │
  ├──┼────────┼─────────┼───────────┤
  │ 2  │99年3或4月間某日│苗栗縣大湖鄉大寮村│22-PVC風雨線229 公尺，│
  │    │                │南湖段139 地號湖坑│價值約6,756 元        │
  │    │                │幹68支5 支6~8 電桿│                      │
  ├──┼────────┼─────────┼───────────┤
  │ 3  │99年3月間某日   │苗栗縣大湖鄉南湖村│22-PVC風雨線384 公尺，│
  │    │                │大湖幹249 右支2 電│價值約1 萬1,328 元    │
  │    │                │桿                │                      │
  ├──┼────────┼─────────┼───────────┤
  │ 4  │99年4月間某日   │苗栗縣大湖鄉義和村│22-PVC風雨線51公尺，價│
  │    │                │四份幹9 支1 電桿  │值約1,505 元          │
  ├──┼────────┼─────────┼───────────┤
  │ 5  │99年8月間某日   │苗栗縣泰安鄉清安村│22-PVC風雨線499 公尺，│
  │    │                │南角幹26及29電桿  │價值約2 萬1,457 元    │
  ├──┼────────┼─────────┼───────────┤
  │ 6  │99年9月間某日   │苗栗縣大湖鄉新開村│22-PVC風雨線575 公尺，│
  │    │                │四份幹201 至205 支│價值約2 萬4,725 元    │
  │    │                │電桿              │                      │
  ├──┼────────┼─────────┼───────────┤
  │ 7  │99年9月間某日   │苗栗縣大湖鄉○○段│22-PVC風雨線222 公尺，│
  │    │                │1027-9地號四寮幹5 │價值約9,546 元        │
  │    │                │支4-5 之5 電桿    │                      │
  └──┴────────┴─────────┴───────────┘